臺灣高等法院臺中分院民事判決　　　　　　　　　　　九十年度上易字第三三號
　上　訴　人　丁○○(兼李月雲.
　　　　　　　乙○○(兼李月雲.
　　　　　　　甲○○(李月雲之.
　　　　　　　戊○○(李月雲之.
　訴訟代理人　丙○○(李月雲之.
　法定代理人　己○○
　訴訟代理人　辛○○
　　　　　　　壬○○
　　　　　　　庚○○
右當事人間請求清償借款事件，上訴人對於中華民國八十九年十二月五日臺灣彰化地
方法院八十九年度訴字第一０七五號第一審判決提起上訴，本院判決如左：
    　主   　 文
上訴駁回。
第二審訴訟費用由上訴人負擔。
    　事實及理由
一、本件原上訴人李月雲於提起上訴後之民國（下同）九十年八月十三日死亡，有卷
    附之戶籍謄本可證，被上訴人依民事訴訟法第一百七十五條之規定，聲請由李月
    雲之繼承人丁○○、乙○○、甲○○、戊○○、丙○○等子女五名共同承受上訴
    人李月雲部分之訴訟，核無不合，先予敘明。
二、被上訴人主張：上訴人丁○○以上訴人乙○○、李月雲為連帶保證人，於八十六
    年十月八日向被上訴人借款新臺幣（下同）二百萬元，約定八十八年十二月八日
    清償，利息按年息百分之十三點二五計算，分二十六期攤還本息，遲延給付時，
    除喪失期限利益外，仍應按上開利率付息，逾期清償在六個月以內者，按上開利
    率百分之十，超過六個月者，按上開利率百分之二十計付違約金，惟自八十八年
    二月八日起即未依約繳息，屢向其催討，均置之不理，迄今尚有七十七萬一千零
    一十五元之本金及利息、違約金未為清償，為此提起本件訴訟，請求命上訴人應
    連帶給付被上訴人柒拾柒萬壹仟零壹拾伍元，及自八十八年二月八日起至清償日
    止，按年息百分之十三點二五計算之利息，並自八十八年三月九日起至八十八年
    九月八日止，按上開利率百分之十，自八十八年九月九日起至清償日止，按上開
    利率百分之二十計算之違約金之判決。
三、上訴人丁○○於原審承認被上訴人所提出之貸款契約書確係其所簽，然抗辯稱該
    筆借款不是伊要借款的，伊簽下該紙借據，係為借新還舊，因之前也用伊名義向
    被上訴人借款一百萬元，本件借款利息均由乙○○在繳納等語。
四、原審以被上訴人之訴為有理由，判決被上訴人勝訴，因依被上訴人請求判命上訴
    人丁○○、李月雲、乙○○應連帶給付被上訴人七十七萬一千零一十五元，及自
    八十八年二月八日起至清償日止，按年息百分之十三點二五計算之利息，並自八
    十八年三月九日起至同年九月八日止，按上開利率百分之十，自同年九月九日起
    至清償日止，按上開利率百分之二十計算之違約金。上訴人不服原審敗訴判決而
    提起上訴。其上訴聲明求為判決：(一)原判決廢棄。(二)第一、二審訴訟費用由被上
    訴人負擔。被上訴人則聲明求為判決：(一)上訴駁回。(二)第一、二審訴訟費用由上
    訴人連帶負擔。
五、查被上訴人主張，上訴人丁○○以上訴人乙○○、李月雲為連帶保證人，於八十
    六年十月八日向被上訴人借款二百萬元，約定八十八年十二月八日清償，利息按
    年息百分之十三點二五計算，分二十六期攤還本息，遲延給付時，除喪失期限利
    益外，仍應按上開利率付息，逾期清償在六個月以內者，按上開利率百分之十，
    超過六個月者，按上開利率百分之二十計付違約金，惟自八十八年二月八日起即
    未依約繳息，屢向其催討，均置之不理，迄今尚有七十七萬一千零一十五元之本
    金及利息、違約金未為清償之事實，已據其提出貸款契約書影本及交易明細查詢
    表各一件為證，經核對相符，且為上訴人丁○○在原審所不爭執。縱如上訴人丁
    ○○於原審抗辯，本件借款非伊要借的，伊簽下該紙借據，係為借新還舊，亦即
    本件借款究竟實際上是否為上訴人丁○○所借？抑或係由繳納借款利息之上訴人
    乙○○所借用？是否有借新還舊之情形？上訴人等既有借款之事實，自應依貸款
    契約書上所載文義負責。
六、上訴人除以前詞為抗辯外，於本審另辯稱：(一)上訴人丁○○並未簽立系爭二百萬
    元借款契約，系爭之金吉利貸款契約書上之種類、借款人、契約金額等均非上訴
    人丁○○所書寫，而係被上訴人自行填載，上訴人丁○○並沒有拿到錢。(二)保證
    人李月雲並未簽立保證，印章亦與印鑑不符，且已年邁八十餘歲，多年前即患有
    嚴重老年失智症（老年痴呆），毫無識別事理能力，又受日本教育中文完全不懂
    ，其自始即無簽署文件之能力，縱令受被上訴人之誘騙而簽名擔任借款連帶保證
    人，依法仍屬無效云云。然經查上訴人丁○○於本審準備程序已自承：「（貸款
    契約書上之簽名）是我簽的沒錯」，只針對李月雲的簽名部分加以爭執，辯稱「
    不是李月雲簽的」而已。又上訴人丁○○先後於八十六年十月八日及同年十一月
    三日分別向被上訴人借款貳佰萬元整及壹佰萬元整，均立有相同借款人及連帶保
    證人之借款契約書在卷可證。經審視上訴人丁○○、李月雲、乙○○等人於該兩
    件借款契約書上之簽名筆跡並無二致，且核與被上訴人提出上訴人丁○○於開立
    帳戶時在客戶資料卡上之簽名筆跡，亦屬完全相同。上訴人丁○○於另案即八十
    六年十一月三日向被上訴人借款壹佰萬元而被訴之案件（臺灣彰化地方法院八十
    八年度彰簡字第五九八號、同院八十八年度簡上字第一四六號）審理中，已自認
    其係該壹佰萬元之借款債務人，伊母親李月雲亦為連帶保證人，貸款契約書上丁
    ○○之簽名、地址、印章均係其本人簽名蓋章，李月雲之簽名、地址、印章均係
    其本人簽名蓋章是實（見八十八年度簡上字第一四六號民事判決理由欄所載）。
    又本件貳佰萬元借款是由被上訴人直接撥入上訴人丁○○設於被上訴人銀行之帳
    戶內，經上訴人丁○○提領支用，業據被上訴人提出帳戶交易明細表為證，上訴
    人丁○○對其帳戶交易明細表所載僅以「看不出與本案有何關連」搪塞。而承辦
    本件借款之對保人員施淑慧、林美麗亦到庭證稱：他們三人（指丁○○、李月雲
    、乙○○）都當場簽名、蓋章無誤。縱如上訴人丁○○所抗辯系爭貸款契約書上
    之種類、借款人、契約金額，均係被上訴人自行填載，亦不影響貸款契約之效力
    。至保證人李月雲雖已年邁八十餘歲，上訴人並提出吳澄第醫師之診斷證明書證
    明李月雲多年前即患有老年失智症，但上訴人等均不否認李月雲並未受禁治產之
    宣告，且據上訴人兼訴訟代理人丙○○於本院準備程序中所陳：「（問：委任狀
    是李月雲親自蓋章？）是的，她知道我今天要來開庭」等情觀之，其顯然仍具處
    理自己事務之能力無疑，尚難認定李月雲於擔任連帶保證人時，係無行為能力人
    ，則其擔任系爭借款連帶保證人所為之法律行為自屬有效。而貸款契約之訂定，
    非必以蓋用印鑑章為成立要件，上訴人提出李月雲之印鑑證明，主張貸款契約書
    上所蓋李月雲印章與印鑑不符，仍不能據此即為有利於上訴人之認定。
七、綜上所述，本件被上訴人主張上訴人丁○○以上訴人乙○○、李月雲為連帶保證
    人，向被上訴人借款二百萬元，尚有七十七萬一千零一十五元之本金及利息、違
    約金未為清償等情為可採，上訴人所為抗辯，均不足取。被上訴人本於消費借貸
    及連帶保證契約，請求上訴人連帶給付，為有理由，應予准許。原審判命上訴人
    應連帶給付被上訴人柒拾柒萬壹仟零壹拾伍元，及自八十八年二月八日起至清償
    日止，按年息百分之十三點二五計算之利息，並自八十八年三月九日起至八十八
    年九月八日止，按上開利率百分之十，自八十八年九月九日起至清償日止，按上
    開利率百分之二十計算之違約金，於法並無不合。上訴意旨指摘原判決不當，求
    予廢棄改判，為無理由，應予駁回其上訴。
八、據上論結，本件上訴為無理由，依民事訴訟法第四百四十九條第一項、第八十五
    條第二項，判決如主文。
中　　　華　　　民　　　國　　九十一　　年　　　四　　　月　　 三十　　 日
~B1民事第五庭審判長法　官　陳滿賢
~B2　　　　　　　　法　官　簡清忠
~B3　　　　　　　　法　官　古金男
右為正本係照原本作成。
不得上訴。
~B 　 　　　　　　書記官　陳信和
中　　　華　　　民　　　國　　九十一　　年　　　五　　　月　　　二　　　日
　　　　　　　　　　　　　　　　　　　　　　　　　　　　　　　　　　　　Ｙ
